【裁判字號】    96,訴,2253
【裁判日期】    970214
【裁判案由】    公司法等
【裁判全文】
臺灣板橋地方法院刑事判決              96年度訴字第2253號
公  訴  人  臺灣板橋地方法院檢察署檢察官
被      告  甲○○
            乙○○
共      同
選任辯護人  林  凱律師
            李德正律師
上列被告因公司法等案件，經檢察官提起公訴（96年度偵字第
2061號、2442號、11841號），本院判決如下：
    主  文
乙○○共同連續公司負責人，公司應收之股款，股東並未實際繳
納，而以申請文件表明收足，處拘役伍拾日，如易科罰金，以銀
元參佰元即新臺幣玖佰元折算壹日；減為拘役貳拾伍日，如易科
罰金，均以銀元參佰元即新台幣玖佰元折算壹日。
甲○○共同公司負責人，公司應收之股款，股東並未實際繳納，
而以申請文件表明收足，處拘役肆拾日，如易科罰金，以銀元參
佰元即新臺幣玖佰元折算壹日；減為拘役貳拾日，如易科罰金，
以銀元參佰元即新台幣玖佰元折算壹日。
乙○○、甲○○被訴背信部分均無罪。
    事  實
一、乙○○於民國92年6 月11日擔任負責人，設立址設台中市○○區○○路二段960 之46號1 樓（於92年6 月30日變更為台
    中市○區○村○路173 巷22號1 樓，於92年9 月28日變更為
    新竹市○○路228 巷39之4 號7 樓，於93年7 月9 日再遷址
    變更登記為新竹縣竹北市○○○路9-8 號）之揚勵科技有限
    公司（以下均簡稱揚勵公司），資本為新台幣（下同）100
    萬元，其明知公司設立登記時，對股東應收之股款應確實繳
    納，不得僅以申請文件表明收足，亦不得任何於登記後任由
    股東收回股款，竟基於未實際繳納公司應收股款而以申請文
    件表明收足之概括犯意：(一)明知揚勵公司設立時之資本額10
    0 萬元，股東並未實際繳納股款，竟向友人借款而於92年6
    月9 日以100 萬元存入揚勵公司籌備處開立於彰化銀行台中
    分行帳號00000000000000號之帳戶內，充作股東繳納之股款
    ，取得銀行存款證明後，再製作不實之股東繳納現金股款明
    細表、資產負債表，委由不知情之會計師陳淑玲據以出具揚
    勵公司設立登記資本額查核報告書，乙○○並於同年6 月11
    日以申請文件檢附上開公司存款帳戶之存摺影本、股東繳納
    現金股款明細表及資產負債表等件，向主管機關經濟部中部
    辦公室表明已向股東收足100 萬元股款，而申請辦理設立登
    記，使經濟部中部辦公室之承辦公務員，於形式審查後，即
    將揚勵公司實收資本總額為100 萬元之不實事項，登載於揚
    勵公司之設立登記表上，並於同年月11日以經授中字第0923
    2187000 號函核准設立登記在案，足以生損害於主管機關經
    濟部管理公司登記資料之正確性，及與公司交易之不特定相
    對人，待主管機關驗資完成後，即將金額領走，而未實際繳
    納應收之股款。(二)乙○○復於93年7 月間邀甲○○入股揚勵
    公司，並將揚勵公司之負責人由乙○○變更為甲○○，二人
    基於未實際繳納股款而以申請文件表明收足及為不實登記之
    犯意聯絡，再以相同之手法，明知未實際取得股東應繳納之
    增資股款，即虛偽將揚勵公司之資本額由100 萬元增資為
    500 萬元，並先於92年6 月29日將增資額400 萬元存入揚勵
    公司開立於安泰商業銀行竹北簡易型分行帳號000000000000
    00號之帳戶內，充作股東繳納之增資股款，取得銀行存款證
    明，甲○○並再製作不實之增加資本額股東繳納股款明細表
    、資產負債表後，委由不知情之廣宇會計師事務所會計師陳
    清霖於93年6 月30日據以出具揚勵公司增資查核報告書，表
    明增資款400 萬元已收足，並於同年7 月2 日以申請文件檢
    附前述公司帳戶之存摺影本、增加資本額股東繳納股款明細
    表、資產負債表等件，向主管機關經濟部中部辦公室表明已
    向各股東收足增資股款400 萬元，而辦理變更登記，使經濟
    部中部辦公室之承辦公務員，於形式審查後，即將揚勵公司
    實收資本總額變更登記為500 萬元之不實事項，登載於揚勵
    公司之變更登記表上，而於93年7 月9 日以經授中字第0933
    2380560 號函准予變更該公司資本額為500 萬元並登記在案
    ，亦足以生損害於主管機關經濟部管理公司登記資料之正確
    性，及與該公司交易之不特定相對人，嗣後待主管機關驗資
    完成後，即將金額領走。嗣於95年8 月17日下午2 時56分許
    ，乙○○、甲○○因涉犯背信罪經台灣板橋地方法院檢察署
    檢察官訊問時（涉犯背信罪無罪部分後敘），分別主動向該
    署檢察官告知前開情事，而查悉上情。
二、案經台灣板橋地方法院檢察署檢察官自動檢舉分案偵辦。
    理  由
壹、證據能力方面：被告以外之人於審判外之陳述，雖不符同法
    第159 條之1 至第159 條之4 之規定，但經當事人於審判程
    序同意作為證據，法院審酌該言詞陳述或書面陳述作成時之
    情況，認為適當者，亦得為證據；當事人、代理人或辯護人
    於法院調查證據時，知有第159 條第1 項不得為證據之情形
    ，而未於言詞辯論終結前聲明異議者，視為有前項之同意，
    此據同法第159 條之5 規定甚明。查本判決後引之被告以外
    之人於審判外之陳述（包括書面陳述），固均屬傳聞證據，
    惟被告及其等辯護人就該等審判外陳述之證據能力，於本院
    準備程序均表示不予爭執，且迄至言詞辯論終結前，就該等
    證據資料之證據能力亦未再聲明異議，而公訴檢察官於本院
    準備程序期日中則表示該等證據資料均有證據能力。本院審
    酌該等證據資料製作時之情況，尚查無違法不當及證明力明
    顯過低之瑕疵，亦認為以之作為證據應屬適當，故揆諸前開
    法律規定與說明，爰逕依刑事訴訟法第159 條之5 規定，認
    該等證據資料均例外有證據能力。
貳、有罪即違反公司法方面：
一、上揭事實，業據被告乙○○、甲○○於偵查中及本院審理時
    坦承不諱，復有新竹市政府營利事業登記證1 份（參台灣板
    橋地方法院檢察署95年度他字第4892號卷第21、22頁，此卷
    宗以下均簡稱板橋地檢署他字卷），及經濟部中部辦公室第
    713274號揚勵科技有限公司案卷所附之設立登記申請書、設
    立資本額查核報告書、股東繳納現金股款證明書、92年6 月
    9 日資產負債表、彰化銀行台中分行存摺、經濟部92年6 月
    11日經授中字第092321 87000號函、有限公司設立登記表等
    公司設立登記文件，暨增資變更登記申請書、股東同意書、
    增資查核報告書、93年6 月29日資產負債表、增加資本額股
    東繳納股款明細表、安泰商業銀行竹北簡易型分行存摺、經
    濟部93年7 月7 日經授中字第09332380560 號函、有限公司
    變更登記表等增資變更登記資料可資佐證，俱徵被告二人前
    揭不利於己之自白，均與事實相符。綜上，本案事證明確，
    被告二人之犯行堪予認定。
二、被告行為後，前於94年2 月2 日修正公布之刑法，已自95年
    7 月1 日起施行，另刑法施行法亦於95年6 月14日增訂該法
    第1 條之1 規定，並自95年7 月1 日施行。其中修正後刑法
    第2 條之規定，乃係關於新舊法比較適用之準據法，其本身
    無關行為可罰性要件之變更，故於95年7 月1 日刑法修正施
    行後，如有涉及比較新舊法之問題，即應逕依修正後刑法第
    2 條第1 項規定，為「從舊從輕」之比較（最高法院95年度
    第8 次刑事庭會議決議意旨參照）。且比較時應就罪刑有關
    之共犯、未遂犯、連續犯、牽連犯、結合犯以及累犯加重、
    自首減輕、暨其他法定加減原因、與加減例等一切情形，綜
    其全部之結果，而為比較（最高法院24年上字第46 34 號判
    例意旨可資參照）。經查：
  (一)舊刑法第28條係規定：「二人以上共同實施犯罪之行為者，
    皆為正犯」，修正後則將成立共同正犯之標準，由共同正犯
    之共同「實施」犯罪，改為共同「實行」犯罪，修正理由係
    認「實施」一詞，在實務上向來認為涵蓋陰謀、預備、著手
    、實行等概念在內，惟基於近代刑法個人責任原則及法治國
    人權保障之思想，上開實務見解應有所修正，不應承認「陰
    謀共同正犯」及「預備共同正犯」為共同正犯之參與類型，
    然無礙於「共謀共同正犯」之成立。是修正後之共同正犯之
    可罰性要件之範圍業已限縮，乃屬行為可罰性要件之變更，
    自應比較新舊法。本件被告無論依修正前後規定，均構成共
    同正犯，是此部分修正對被告言之，並無有利或不利之區別
    。
  (二)另修正前刑法第31條第1 項規定：「因身分或其他特定關
    係成立之罪，其共同實施或教唆幫助者，雖無特定關係，仍
    以共犯論」；修正後同條項則規定：「因身分或其他特定關
    係成立之罪，其共同實行、教唆或幫助者，雖無特定關係，
    仍以正犯或共犯論。但得減輕其刑」。其中，除為配合刑法
    第四章章名之修正，而將「以共犯論」修正為「以正犯或共
    犯論」以求法條體系用語之一貫；及為配合同法第28條至第
    30條之修正，而將「實施」修正為「實行」外，其第1 項增
    加但書「得減輕其刑」之修正。經比較修正前後法條內容，
    修正後既增加得減輕其刑之規定，於被告乙○○顯然較為有
    利。
  (三)刑法第214 條雖均未修正，惟其罰金刑部分之法定最低刑度
    依修正後刑法第33條第5 款之規定，均為新臺幣一千元；然
    依被告行為時之刑罰法律，即罰金罰鍰提高標準條例第1 條
    前段及修正前刑法第33條第5 款規定，該二罪之罰金刑法定
    最低刑度為銀元十元即新臺幣三十元，是比較修正前後刑度
    結果，應以修正前之規定對被告二人較為有利。
  (四)修正後刑法業已刪除原第56條連續犯之規定，故連續數行為
    而犯同一罪名，依修正前刑法第56條規定，應以一罪論，但
    得加重其刑；而依修正後規定，則已無連續犯可資適用，即
    應將各次犯行以數罪併合處罰，是以適用修正前關於連續犯
    之規定，對被告乙○○較為有利。
  (五)關於自首，舊刑法第62條係規定：「對於未發覺之罪自首而
    受裁判者，減輕其刑」，新刑法第62條規定則修正為「得減
    輕其刑」，雖性質上屬刑法裁量之事項，惟既影響行為人之
    刑罰法律效果，應屬法律變更之範疇，經比較新舊法結果，
    以修正前之自首減刑規定，法官則無酌量應否減刑之餘地，
    較有利於被告。
  (六)經綜合前述各項罪刑法律變更，整體為「從舊從輕」之比較
    結果，應一體適用被告二人行為時即舊刑法之規定，較有利
    於被告，合先敘明。
  (七)又刑法有關易科罰金（包括其折算標準）之修正，乃相當於
    科刑規範事項之變更，故如行為後有關易科罰金之規定有所
    變更者，亦應依刑法第2 條第1 項規定，為新舊法之「從舊
    從輕」比較；且所謂比較新舊法應整體適用，不能割裂適用
    ，乃係指與罪刑有關之本刑而言，並不包括易科罰金在內之
    易刑處分，故事關刑罰執行之易刑處分仍應分別適用最有利
    於行為人之法律（參看最高法院96年臺上字第2233號判決）
    。按95年7 月1 日修正施行後之刑法第41條前段有關易科罰
    金折算標準之規定為：「犯最重本刑為五年以下有期徒刑以
    下之刑之罪，而受六個月以下有期徒刑或拘役之宣告者，得
    以新臺幣一千元、二千元或三千元折算一日，易科罰金。」
    而修正前同條項就易科罰金之折算標準係規定：「得以一元
    以上三元以下折算一日，易科罰金」，再依廢止前罰金罰鍰
    提高標準條例第2 條之規定，就其原定數額提高為一百倍折
    算一日，即係以銀元一百元、二百元、三百元折算一日，折
    算為新臺幣幣值後，則為以新臺幣三百元、六百元、九百元
    折算一日。是比較修正前後之易科罰金折算標準，自以行為
    時即修正前之規定，較有利於被告二人，依刑法第2 條第1
    項前段，即應適用修正前刑法第41條第1 項前段及廢止前罰
    金罰鍰提高標準條例第2 條等規定，定其易科罰金之折算標
    準。
  (八)另上開修正後刑法自95年7 月1 日施行前，刑法分則編有關
    罰金刑之貨幣單位係銀元，且應依罰金罰鍰提高標準條例第
    1 條、第4 條之規定，按各該具體條文制定或修正之先後，
    定其罰金刑部分提高之倍數。惟因上開刑法施行法業已增訂
    第1 條之1 ，該條規定：「中華民國九十四年一月七日刑法
    修正施行後，刑法分則編所定罰金之貨幣單位為新臺幣。九
    十四年一月七日刑法修正時，刑法分則編未修正之條文定有
    罰金者，自九十四年一月七日刑法修正施行後，就其所定數
    額提高為三十倍。但七十二年六月二十六日至九十四年一月
    七日新增或修正之條文，就其所定數額提高為三倍」，亦即
    自95年7 月1 日起，刑法分則編所定罰金之貨幣單位，由原
    來之銀元改為新臺幣，且94年1 月7 日刑法修正時，刑法分
    則編未修正之條文定有罰金者，自95年7 月1 日起，有關罰
    金之數額提高為三十倍。換言之，刑法施行法第1 條之1 施
    行後，罰金刑之貨幣單位雖有「銀元」、「新臺幣」之更異
    ，惟適用結果之罰金刑最高額度則無二致。再參照刑法施行
    法第1 條之1 之立法理由說明：「…考量新修正之刑法施行
    後，不再適用現行法規所定貨幣單位折算新臺幣條例，為使
    罰金數額趨於一致，避免衍生新舊法比較適用問題，以緩和
    實務適用法律之衝擊，於不變動罰金數額之前提下，爰為第
    2 項規定。」可知本條規定之目的，即在於避免就罰金之提
    高部分再比較新舊法，應屬修正後刑法第2 條之特別規定，
    而應優先適用。據此，刑法第214 條均係定有罰金刑之罪，
    應逕行適用刑法施行法第1 條之1 之規定即可，毋庸再依修
    正後刑法第2 條第1 項之規定，比較刑法施行法第1 條之1
    及罰金罰鍰提高標準條例第1 條之規定何者有利於被告二人
    。至新刑法第55條有關想像競合規定，雖增列但書「不得科
    以較輕罪名所定最輕本刑以下之刑」，然此為科刑之限制，
    乃係關於想像競合犯法理之明文化，非屬法律之變更，尚無
    比較新舊法之問題，應逕適用裁判時之刑法第55條之規定，
    均併此敘明。
三、按自90年11月12日修正公布而於同年月14日施行後之公司法
    相關規定觀之，有關公司之設立登記等事項之申請，主管機
    關僅形式上審查其是否「違反公司法」或「不合法定程式」
    而已，倘其申請形式上合法，即應准予登記，不再為實質之
    審查，則行為人於上開公司法修正後辦理公司登記事項，如
    有明知為不實事項，而使公務員登載於職務上所掌之公文書
    ，足以生損害於公眾或他人者，即有刑法第214 條之適用（
    參見最高法院96年度第5 次刑事庭會議決議意旨）。是核被
    被告乙○○、甲○○所為，係犯公司法第9 條第1 項前段之
    公司應收之股款，股東並未實際繳納，而以申請文件表明收
    足罪及刑法第214 條之使公務員登載不實罪。又就事實欄一
    (二)所示之事實，雖被告乙○○於93年7 月9 日增資登記時已
    不具公司負責人身分，惟其仍為公司股東，就該次應收之增
    資股款未實際繳納，係與有公司負責人身份之被告甲○○共
    同實施此部分之犯行，依刑法第31條第1 項之規定，應為共
    同正犯；被告乙○○先後所為上開二次公司應收之股款，股
    東並未實際繳納，而以申請文件表明收足及使公務員登載不
    實犯行，均時間緊接、方法相同、所犯復各係構成要件相同
    之罪名，顯皆係基於概括犯意反覆為之，均為連續犯，應依
    修正前刑法第56條之規定各論以一罪，並依法加重其刑。被
    告二人所犯上開二罪，就行為人而言，僅有自然行為概念之
    一行為，且係基於一個意思決定為之，自應評價為一個犯罪
    行為，是其以一行為觸犯上開二罪名，為想像競合犯（參照
    最高法院96年度第7 次刑事庭紀錄96年刑議字第4 之1 號提
    案決議），應依刑法第55條之規定，從一重依公司法第9條
    第1 項前段之罪論處。檢察官起訴書雖漏未敘及被告乙○○
    、甲○○二人使公務員登載不實之犯行，惟該部分與起訴書
    所載之犯罪事實既有想像競合犯之裁判上一罪關係，為起訴
    效力所及，本院自應併予審理。另被告二人係於95年8 月17
    日因涉犯背信罪於台灣板橋地方法院檢察署304 偵查庭接受
    訊問時，分別主動向該署檢察官告知如事實欄一(一)(二)所示之
    犯行，並經檢察官當庭諭知二人另涉犯公司法第9 條之罪，
    有訊問筆錄可稽（板橋地檢署他字卷第9 至12頁），均係於
    犯罪未被發覺前，主動向偵查機關自首，皆應依刑法第62
    條之規定減輕其刑，並救被告乙○○部分先加重後減輕之。
四、爰審酌被告乙○○、甲○○先後為揚勵公司之負責人，竟以
    不實資本證明文件辦理設立登記及增資變更登記，違背公司
    法維護公司財務健全之立法本旨，造成公司資本虛化而增加
    交易相對人潛在之風險，應予非難，兼衡被告二人之素行、
    智識程度，渠犯罪之動機、目的、手段，暨被告犯後均坦承
    犯行，態度良好等一切情狀，分別量處如主文所示之刑，並
    均諭知易科罰金之折算標準。又被告二人所為上開犯行之時
    間係在96年4 月24日前，且合於減刑要件，皆應依中華民國
    九十六年罪犯減刑條例規定，減其刑為二分之一，並諭知易
    科罰金之折算標準，資為懲儆。
、無罪即背信罪方面：
一、公訴意旨略以：被告乙○○於92年1 月至94年3 月間受雇於
    新儲域公司新竹分公司擔任專案經理，負責海岸巡防署海洋
    巡防總局「九十三年衛星船位控管資訊系統、船台設備性能
    提升」標案（下稱系爭海巡署標案），竟與被告甲○○共同
    意圖為自己不法之所有，於新儲域公司在93年10月間以1685
    萬元標得上開海洋總局之標案時，被告乙○○明知得標後所
    需之船台系統電腦工作站50台（下稱船台電腦），於國內之
    中美萬泰公司科技股份有限公司（下稱中美公司）即有出售
    ，且每台電腦之價格為美金1500元，折合新台幣（下同）48
    ,827 元 ，竟未代表新儲域公司向中美公司購買，反而代表
    新儲域公司以每台高於市價11萬餘元即16萬元之價格向由甲○○擔任負責人之永騰國際科技有限公司（下稱永騰公司）
    購買，而永騰公司所售出之船台電腦，則仍由永騰公司向中
    美公司購買平台電腦後，做些許改裝再出售予新儲域公司，
    致使新儲域公司受有550 萬元之損失，而認被告2 人涉犯刑
    法第342 條第1 項之背信罪等語。
二、按犯罪事實應依證據認定之，無證據不得認定犯罪事實；不
    能證明被告犯罪者，應諭知無罪之判決，刑事訴訟法第154
    條第2 項、第301 條第1 項分別定有明文。又刑事訴訟法上
    所謂認定事實之證據，係指足以認定被告確有犯罪行為之積
    極證據而言，該項證據自須適合於被告犯罪事實之認定，始
    得採為斷罪資料；且事實之認定應憑證據，如未發現相當證
    據，或證據不足以證明，自不能以推測或擬制之方法，以為
    裁判之依據；次按認定不利於被告之事實，須依積極證據，
    茍積極之證據本身存有瑕疵而不足為不利於被告事實之認定
    ，即應為有利於被告之認定，更不必有何有利之證據，而此
    用以證明犯罪事實之證據，猶須於通常一般人均不至於有所
    懷疑，堪予確信其已臻真實者，始得據以為有罪之認定，倘
    其證明尚未達到此一程度，而有合理性之懷疑存在，致使無
    從為有罪之確信時，即應為無罪之判決，最高法院29年上字
    第3105號、30年上字第816 號、40年臺上字第86號、76年臺
    上字第4986號判例意旨及82年度臺上字第163 號判決意旨可
    資參照。
三、訊據被告乙○○、甲○○2 人固坦承其等分別為新儲域公司
    就系爭海巡署標案之專案經理暨永騰公司負責人，及新儲域
    公司確實以每台16萬元之價格向永騰公司購買上揭標案所需
    之船台電腦50組，永騰公司則係向中美公司購入平面電腦再
    經改裝後，出售予新儲域公司等節，惟二人均堅詞否認有何
    背信罪嫌，被告乙○○辯稱：當初在建案過程，系爭標案之
    處理均有向公司報備過，採購船台電腦設備前亦曾詢問多家
    公司，其中中美公司以訂單內要求機種需防水、防塵、防震
    暨48小時內完修服務之條件太嚴格，而不願意進行改裝，另
    盟立自動化股份有限公司（下稱盟立公司）則以維修條件過
    於嚴苛為由，亦拒絕承接，因而才選擇向永騰公司訂購系爭
    船台電腦，嗣後新儲域公司亦因系爭海巡署標案賺到錢，卻
    因伊離職，公司即提起本件告訴等語；被告甲○○則以：新
    儲域公司在下訂單前，即曾詢問伊是否可進行船用電腦設備
    防水、防震、防塵之改良，永騰公司因認為有市場遂即進行
    研發，開發時間在93年6 月至8 月間，並通過防震測試，且
    開發之材料成本雖然不高，但研發過程須投入人力、精神，
    並經一再測試，且智慧財產權之價值不能僅以材料成本進行
    估價，是永騰公司並無因而受有不法之利益等語置辯。
四、本件公訴人認被告等二人涉犯刑法第342 條第1 項背信罪部
    分，係以被告乙○○代表新儲域公司向永騰公司購買之船台
    電腦為每台16萬元，已高於中美公司所回報每台48827 元之
    價格，且永騰公司所售出之船台電腦50組亦係向中美公司購
    買，並做些許改裝再出售予新儲域公司，故已使新儲域公司
    受有550 萬元之損失等情為其主要論據。然查：
  (一)被告乙○○自92年1 月13日起至94年3 月間任職於新儲域公
    司新竹分公司擔任專案經理，受新竹分公司副總經理林三棋
    之督導負責海巡署「九十三年衛星通訊船位控管資訊系統船
    台設備性能提升」採購案，新儲域公司嗣後並標得該契約等
    情，乃被告所不否認，並有員工基本資料表、採購契約書、
    委託服務說明書暨新儲域公司投標文件可憑（見台灣桃園地
    方法院檢察署94年度他字第1352號卷第34頁、板橋地檢署他
    字卷第60-63 、130-154 、155-163 頁）。又海巡署上揭船
    台設備性能提升標案內，共計包括衛星通訊機48台、船台系
    統電腦工作站48台、岸際監控電腦工作站1 組、USB 磁碟機
    17組USB- FLASH隨身碟6 只、移動施工6 單位等六大項標的
    （見板橋地檢署他字卷第63頁之投標標價清單），其中船台
    系統電腦工作站即系爭船台電腦，海巡署於契約內明文要求
    需具有防震、防塵、防水等功能，防震部分並應提出測試試
    驗結果報告，與一般陸用之電腦設備不同，且於標的物故障
    時應於72小時內將標的物回復正常，否則應給付懲罰性違約
    金乙節，可觀諸採購契約書第五條第(三)項內記明：「廠商請
    領契約價金時應提出之其他文件為：「1.送貨簽收單。2.安
    裝及測試結果報告（(1)環境可靠度實驗認證：A 、全系統（
    含懸掛系統）需於開機狀態下，通過IEC68 規範之X 、Y 、
    Z 三軸向震動測試，符合通過2G及5 ～500Hz 隨機震動測試
    試驗。B 、全系統（含懸掛系統）需於開機狀態下，通過IE
    C68 規範之X 、Y 、Z 三軸向衝擊測試，符合通過15G 之衝
    擊測試試驗。上述兩項測試，廠商應於投標時提供中華民國
    實驗室認證體系（CNLA）合格認證實驗室出具之實驗證明及
    相關試驗報告。」另前開採購契約書所附之委託服務說明書
    第壹條、第貳條更揭明：「委外服務目標：一、本總局各級
    艦艇於海上服勤時均處於海上極具『震動』與『衝擊』之不
    穩定洋流環境，是以設備之規範非能得以一般性『陸用設備
    』得以比擬與規列，故品質環境狀態之要求則來為重要。」
    「二、服務項目…2.船台系統電腦工作站使用低功率設計
    VIA Eden系列…硬式磁碟機：40GB（含）以上，具備硬碟
    機組防震設計。…整體（含面板等）需符合防水與防塵要
    求。…提供固定式之防震基座及懸掛系統組件且電腦工作
    站安裝於『防震基座與懸掛系統組件』後，於開機狀態時應
    滿足5 ～500Hz 隨環境震動狀態之2G與衝擊狀態15G 之商品
    結果【本項商品檢驗之結果，應於決標後開工前函報機關審
    查且實施商品檢驗必須符合93年4 月21日經濟部標準檢驗局
    經標三字第09330001830 號令，商品檢驗指定試驗室認可管
    理辦法之CNLA體系IEC68 規範認證】」，另第肆條亦約定：
    「四、機關發現標的物故障時，應通知廠商進行檢修，如廠
    商收悉通知（電話或書面）後，於72小時內，未將該標的物
    回復正常運作，則自屆滿72小時起，每逾1 日（24小時），
    廠商應按該標的物及其他因之無法使用之標的物價款合併計
    算千分之三之懲罰性違約金給付機關，…」（見板橋地檢署
    他字卷第135 、155-157 、162 頁）。是被告乙○○抗辯新
    儲域公司為系爭標案所需採購之船台電腦，應具有防震、防
    水、防塵等功能，且經防震測試通過，非為一般市售之平面
    電腦原型機，且出售該船台電腦之廠商尚須配合前述海巡署
    標案內所載之維修條件等情，核屬有據。
  (二)又因本件海巡署採購案內之船台電腦設備訂有如上之特殊條
    件，且依契約書前載約定，投標廠商於投標時即需提供中華
    民國實驗室認證體系（CNLA）合格認證實驗室出具之防震實
    驗證明及相關試驗報告，是新儲域公司如欲參與系爭海巡署
    採購案件之投標，自需於投標日即93年9 月30日前即確認確
    可提供符合契約所訂防震、防塵、防水等條件之船台電腦設
    備，且防震功能部分需已須通過海巡署所立標準之測試。又
    被告乙○○抗辯其在投標前即分別向數家廠商探詢及訪價，
    然中美萬泰公司則認為新儲域公司事後究竟可否順利標得海
    巡署系爭標案因尚不確定，且公司現有之原型機台尚須進行
    防震、防水、防塵之研發，數量又非多，事後更需負責維修
    保固，並無利可圖，因而拒絕承接系爭買賣契約，已有證人
    即中美公司負責人丁○○在庭所為之證詞足稽（本院卷第89
    至93頁）；另永騰公司與盟立公司則均表示可進行防震、防
    水、防塵之研發，其中永騰公司之報價為每台16萬元，有該
    公司93年10月12日報價單可參（板橋地檢署他字卷第177 頁
    ），然因盟立公司係上市公司，故新儲域公司原係欲與盟立
    公司簽立契約，並已擬定合約書乙事，乃經告訴人所自承，
    並提出新儲域公司與盟立公司間93年10月14日之產品買賣暨
    保固服務合約（含採購設備清單）1 份，及新儲域公司原欲
    提供與海巡署之「客戶訂單」記載「船台系統工作站（含防
    震基座、建制費用及二線保固）50台、銷貨單價NT215,386
    、銷貨金額NT10,769,300元、預估成本單價160,000 元、預
    估成本總價8,000,000 元、備註：下單廠商：盟立/ 黃端陽
    」、另林三棋於93年10月17日上午11時發送合約書予盟立公
    司黃端陽並同時副知告訴人公司負責人丙○○之電子郵件記
    載「附件為fo r盟立合約，麻煩請check ，內容原則比照龍
    亭，若無問題我將於週五從高雄回程時，直接赴新竹與盟立
    / 黃端陽用印」等字可資佐證（見本院卷第74、75、76-81
    頁）。然嗣後盟立公司無法接受24小時維修之條件，因而拒
    絕與新儲域公司合作，新儲域公司遂再以相同契約條件與永
    騰公司於93年11月15日簽立買賣契約，而依該買賣契約，新
    儲域公司購買系爭船台電腦之價格，核與永騰公司原欲向盟
    立公司所購買之價格完全相同乙節，經比對新儲域公司與盟
    立公司間尚未據用印之前揭合約書，及新儲域公司與永騰公
    司間所立之產品買賣暨保固服務合約書（含採購設備清單）
    即明（本院卷第82-87 頁）。是本件被告乙○○以每台16萬
    元代表新儲域公司與永騰公司簽訂契約，購買系爭船台電腦
    50台，核符常理，並無特別偏惠永騰公司之嫌，且新儲域公
    司既係以其與盟立公司間原立之契約條件，而與永騰公司簽
    訂合約購買系爭船台電腦，新儲域公司亦應無受到損害之虞
    。且被告乙○○雖為新儲域公司系爭海巡署標案之專案經理
    ，然其辯稱並未因此標案特別獲得較高之獎金一節，核與證
    人丙○○陳稱被告乙○○之獎金是按季來看有無達到標準，
    如果該季其他業務有達到標準即可獲得獎金等語相合（本院
    卷第84頁），故被告乙○○亦顯無因選定永騰公司作為合作
    廠商，而受有何不法利益。
  (三)且查，告訴人新儲域公司對於系爭海巡署標案之管控流程，
    係採取責任制，即由在93年4 月間即注意到系爭海巡署標案
    之公司副總經林三棋負責暨執行（告訴人以相同理由另訴林
    三棋背信部分，業經台灣桃園地方法願檢察署以95年度偵續
    字第117 號不起訴處分確定，有該不起訴處分書附於本院卷
    第41-42 頁可參），林三棋則找包含被告乙○○在內之數人
    成立專案小組，又因每個專案成員會有喜愛或偏好之合作廠
    商，故究竟要與何家廠商合作，主要由專案成員決定，並將
    決定合作之廠商告知公司後，公司則僅判斷是否有利可圖，
    如認有毛利即同意專案小組之決定，又因系爭標案合約要求
    之設備比較不同，故是先找好廠商，當時預估毛利約有百分
    之10，林三棋有用電話向公司負責人報告，並提出記載要用
    多少錢得標、硬體設備價格為何等內容之資料；原則上只要
    專案負責人認為有利潤就將廠商資料呈上，除非公司發現有
    重大問題，否則原則上公司不會更換業務主管提出之廠商等
    情，業經告訴人之負責人丙○○到庭陳述甚詳（本院卷第67
    -70 、72頁）。而新儲域公司以每台16萬元之價格向永騰公
    司購買系爭船台電腦50台後，乃以總價款1685萬元，其中船
    台電腦設備則為每台224064元之價格，標得系爭海巡署標案
    ，此除有新儲域公司之投標標價清單存卷足憑外，亦經證人
    丙○○證述在卷（板橋地檢署他字卷第63頁、本院卷第78頁
    ），且告訴人公司因此標案已獲取220 萬元之利潤，約佔該
    投標案總價款百分之13左右，更經證人丙○○於偵查中陳述
    屬實（見板橋地檢署他字卷第11頁），從而林三棋所督導之
    專案小組在處理系爭海巡署標案時，對於選定永騰公司作為
    購買船台電腦暨保固服務之對象，顯合於告訴人公司在各項
    專案中決定合作廠商之處理慣例。再參諸林三棋於93年10月
    14日即曾將新儲域公司原欲與盟立公司所立之合約書以電子
    郵件副知證人丙○○（板橋地檢署他字卷第75頁），另該公
    司與永騰公司所簽立之產品買賣暨保固服務合約書，業經證
    人丙○○用印，此據證人丙○○證述在卷（本院卷第76頁）
    ，暨有該合約書可憑，此除可證新儲域公司與永騰公司所立
    之契約條件業經公司同意無訛外，被告抗辯在系爭標案之建
    案過程，包括合作廠商之選定均有告知公司等語，亦可認實
    在。是本件採購案件，既係由專案負責人負責決定合作廠商
    ，而新儲域公司與永騰公司所立之合約書又已經公司用印確
    認表示同意，公司事後亦確實獲得超過百分之10之毛利，則
    告訴人事後再以永騰公司所出售系爭船台電腦之材料成本僅
    約5,000 元，若再加計維修保固工作，實際成本應僅為65,0
    00元左右，其卻以每台16萬元之價格出售給告訴人公司等語
    ，質疑林三棋與被告乙○○等人選擇與永騰公司簽約之決定
    ，進而認為被告乙○○、甲○○有損害告訴人公司之利益，
    業屬違背其任務之背信行為，殊無可採。
  (四)再者，永騰公司雖係向中美公司購買平面電腦原型機進行改
    裝，並於加裝懸掛式支撐架後，再出售予新儲域公司，而該
    平面電腦及懸掛式支撐架之價格，經新儲域公司在94年6 月
    間分別詢問中美公司、三萊企業股份有限公司後，各為每台
    美金1,500 元、新台幣2,980 元，固有詢價資料可參（板橋
    地檢署卷第64-68 頁）。惟查，因海巡署系爭標案所要求之
    船台電腦與一般陸用電腦不同，需具防震、防水、防塵之功
    能，又中美公司曾以研發不具效益為由，拒絕進行該船台電
    腦之研發改良等節，亦已於前敘，且中美公司當時所可提供
    之平面電腦則為尚未經研發改良，不具防震、防水、防塵之
    原型機，依照永騰公司事後之測試報告結果，該原型機並無
    法符合系爭海巡署標案之要求，更據證人詹啟勳證稱綦詳（
    詳本院卷第89頁）。反之，永騰公司向中美公司購入平面電
    腦原型機後，即進行防震、防水、防塵之研發及改良，防震
    部分並經台威科技股份有限公司（下稱台威公司）測試通過
    ，製有環境測試報告書可考（見板橋地檢署他字卷第40至59
    頁），且台威公司環境與可靠度實驗室確實係屬中華民國實
    驗室認證體系（CNLA）合格認證之實驗室，則有中華民國實
    驗室認證體系92 年4月1 日CNLA-ZL9 7012 號認可證書1 份
    可佐（板橋地檢署他字卷第18-20 頁），業已合於海巡署前
    揭採購契約書之約定，再審酌上揭環境測試報告書及經防震
    、防水、防塵改良之系爭船台電腦機台48台，嗣後已經海巡
    署驗收合格，顯見已符合海巡署系爭標案所定之「電腦工作
    站安裝於『防震基座與懸掛系統組件』後，於開機狀態時應
    滿足5 ～500H z隨環境震動狀態之2G與衝擊狀態15G 之商品
    」之條件無誤。告訴人再質疑永騰公司之改良暨測試結果，
    或告訴人公司之研發工程師即證人劉志源指稱：上揭環境測
    試報告並不具有公信力，應只有SGS 實驗室可以做出符合國
    際標準的專業測試報告云云，均無足取。至於上述環境測試
    報告雖係以中美公司為委託人，然此係因永騰公司為進行船
    台電腦之改良與研發，曾向中美公司要求出借電腦原型機以
    便進行防震、防水等測試，中美公司則要求永騰公司需出具
    以中美公司為委託人名義之測試報告乙份，作為提供電腦予
    永騰公司進行測試之回饋，但系爭船台電腦經測試之費用均
    由永騰公司支付等情，已經證人詹啟勳證述甚詳（本院卷第
    91-2頁），告訴人執此指摘永騰公司所提出之測試報告係屬
    虛偽不實云云，亦難認不利於被告。
  (五)況且，永騰公司對於系爭船台電腦所進行之防震、防水、防
    塵之改良，尚應考量研發者之設計理念暨所投入精神、研發
    或測試風險之不確定性、人力及物力費用，以及智慧財產權
    之價值，其中智慧財產權乃為無形之特殊資產，為人力精神
    活動之成果所能產生之財產上價值，故永騰公司向中美公司
    購買原型電腦機台後，經研發改良成符合海巡署所訂標準之
    系爭具防震、防水、防塵功能之船台電腦，其價值自不能再
    以中美公司所出售之原型電腦機台價格來為衡量暨比較。另
    新儲域公司既經評估可得百分之10利潤後，決定以每台16萬
    元價格向永騰公司購買，嗣後該公司亦確實獲得超過百分之
    10利潤，基於契約自由及誠信原則，即應受此契約拘束，不
    能於事後再對永騰公司主張買賣價金過高。質言之，告訴人
    忽視合作廠商永騰公司研發系爭船台電腦設備所花費之人力
    、物力、智慧，暨該公司亦需以獲利為目的始可能同意與新
    儲域公司簽立買賣合約等客觀情事，遽以事後永騰公司改良
    之結果估算材料費用後，以新儲域公司應可獲利更多為由，
    主張公司受有550 萬元之損害，而認被告乙○○、甲○○等
    2 人已涉犯背信罪，實有未恰。
  (六)此外，復查無其他積極證據，足認被告二人於系爭船台電腦
    之買賣契約之處理過程中，有意圖為自己或第三人不法之利
    益，或意圖損害告訴人新儲域公司之利益，而為違背其任務
    之行為，且上揭買賣行為亦難認有致生損害於告訴人，揆諸
    前揭法條及判例意旨，應認其犯罪嫌疑不足。
五、綜上所述，本件新儲域公司與永騰公司所成立之系爭船台電
    腦買賣契約，既未使被告乙○○受有何不法利益，甲○○所
    代表永騰公司收取之買賣價金，亦為該公司就原型電腦機台
    所進行研發改良暨測試之利益，暨基於債權契約所享之合法
    對價，另新儲域公司向永騰公司購買該船台電腦並標取海巡
    署系爭標案後，復經獲利達到公司預定之百分之10標準，且
    未受有任何損害，是本件實查無積極證據足以認被告二人就
    新儲域公司與永騰公司間所簽立之買賣契約，曾有意圖為自
    己或不法所有之利益，或損害本人之利益，而為違背其任務
    之行為，並致生損害於告訴人之財產，自不能僅以中美公司
    實際販售原型電腦機台之價值低於永騰公司出售給告訴人之
    經改良測之試船台電腦價格等客觀事態，遽推定被告二人犯
    有背信罪。至永騰公司是否有按兩家公司間之契約，履行系
    爭船台電腦之保固責任，以及被告乙○○另成立揚勵公司是
    否違反其所簽立之競業禁止條款，均屬民事債務不履行之問
    題，核與本件無涉。此外，復查無其他積極事證足認被告有
    何背信之犯行，不能證明其等犯罪，爰依法諭知無罪之判決
    。
據上論斷，依刑事訴訟法第299 條第1 項前段、第301 條第1項
，公司法第9 條第1 項前段，刑法第11條前段、第2 條第1 項前
段、修正前刑法第28條、第56條、第31條第1 項、刑法第214 條
、第55條、修正前刑法第62條前段、第41條第1 項前段，刑法施
行法第1 條之1 第1 項、第2 項前段，廢止前罰金罰鍰提高標準
條例第2 條，中華民國九十六年罪犯減刑條例第2 條第1 項第3
款、第7 條，判決如主文。
本件經檢察官江祐丞到庭執行職務。
中    華    民    國    97    年    2     月    14    日
                  刑事第十一庭審判長  法  官  徐蘭萍
                                      法  官  林淑婷
                                      法  官  邱景芬
以上正本證明與原本無異
如不服本判決應於送達後10日內向本院提出上訴狀
                                書記官  曾千庭
中    華    民    國    97    年    2     月    15    日
附錄本案論罪科刑法條全文：
公司法第9條
公司應收之股款，股東並未實際繳納，而以申請文件表明收足，
或股東雖已繳納而於登記後將股款發還股東，或任由股東收回者
，公司負責人各處5 年以下有期徒刑、拘役或科或併科新臺幣
 50 萬元以上 250 萬元以下罰金。
有前項情事時，公司負責人應與各該股東連帶賠償公司或第三人
因此所受之損害。
第1項裁判確定後，由檢察機關通知中央主管機關撤銷或廢止其
登記。但裁判確定前，已為補正或經主管機關限期補正已補正者
，不在此限。公司之設立或其他登記事項有偽造、變造文書，經
裁判確定後，由檢察機關通知中央主管機關撤銷或廢止其登記。
中華民國刑法第214條
（使公務員登載不實罪）
明知為不實之事項，而使公務員登載於職務上所掌之公文書，足
以生損害於公眾或他人者，處3年以下有期徒刑、拘役或5百元以
下罰金。


司法院資訊處製作；財團法人民間司法改革基金會備份。
